【裁判字號】    90,訴,293
【裁判日期】    900926
【裁判案由】    妨害自由等
【裁判全文】
臺灣嘉義地方法院刑事判決                            九十年度訴字第二九三號
    公  訴  人  臺灣嘉義地方法院檢察署檢察官
    被      告  戊○○
    被      告  己○○
右列被告因傷害等案件，經檢察官提起公訴（九十年度偵字第一五九二號），本院判
決如左：
    主  文
戊○○共同傷害人之身體，處有期徒刑肆月，如易科罰金，以佰元折算壹日。
己○○無罪。
    事  實
一、戊○○夥同庚○○、丁○○（陳政憶、丁○○嗣到案後另結）及一名不詳年籍成
    年男子，於民國八十九年十二月卅一日下午七時許，於丙○○將乙○○（九十年
    二月廿六日上午十一時五十分死亡）邀回丁○○位於嘉義縣義竹鄉新店六八之二
    三號住處喝酒時，乙○○因與丁○○發生爭吵，丁○○、戊○○、陳政憶、不詳
    年籍成年男子竟基於共同傷害犯意之聯絡，徒手毆打乙○○，致乙○○受有頭部
    外傷、頭皮裂傷小於五公分等傷害。
二、案經乙○○、甲○○訴由嘉義縣警察局布袋分局報告臺灣嘉義地方法院檢察署檢
    察官偵查起訴。
    理  由
壹、有罪部分：
一、右揭傷害事實，業據被告戊○○坦承不諱（審判卷第卅一頁），復經告訴人乙○○於警訊時指訴甚詳（警卷第四頁反面），告訴人甲○○於警訊、偵審中指訴明
    確，核與共同被告陳政憶、己○○於警訊、偵審中證述情節相符，被告因之受有
    頭部外傷、頭皮裂傷小於五公分等傷害，亦有營新醫院診斷證明書一紙附於警卷
    可證，本件事證明確，被告犯行洵堪認定。
二、核被告戊○○所為，係犯刑法第二百七十七條第一項傷害罪。被告戊○○與共同
    被告丁○○、陳政憶、不詳姓名年籍成年男子間，就傷害罪行有犯意聯絡，行為
    分擔事實，皆應依刑法二十八條論以共同正犯。爰審酌被告犯罪之動機、目的、
    毆打之手段、素行非佳（此有臺灣嘉義地方法院檢察署刑案資料查註紀錄表、臺
    灣高等法院被告全國前案紀錄表在卷可查）、所受刺激、智識程度、所生危害及
    犯罪後坦承犯行之態度等一切情狀，量處如主文所示之刑，又被告戊○○行為後
    ，刑法第四十一條業於九十年一月十日修正公布，同年月十二日生效，舊法規定
    犯最重本刑三年以下有期徒刑以下之刑之罪，而受六個月以下有期徒刑或拘役之
    宣告，因身體、教育、職業、家庭之關係或其他正當事由，執行顯有困難者，得
    易科罰金，修正後刑法第四十一條第一項規定，凡犯最重本刑五年以下有期徒刑
    以下之刑之罪，而受六個月以下有期徒刑或拘役之宣告，均得易科罰金，比較新
    舊法之規定，雖被告戊○○傷害犯行本即得易科罰金，惟關於易科罰金之依據既
    已修正，自應依刑法第二條第一項前段規定，適用裁判時之新法，併予宣告易科
    罰金之折算標準。
三、扣案之酒瓶一個，僅告訴人甲○○陳明係在追出住處後，在地上發現，業經告訴
    人甲○○陳明在卷（審判卷第三三頁），尚無法證明係被告用以毆打告訴人乙○○所用之物，爰不予宣告沒收。
貳、無罪部分
一、公訴意旨另以：被告己○○與三名不知名人士共同基於犯意聯絡，以不明物體抵
    住乙○○背後，剝奪乙○○之行動自由，將乙○○押回其嘉義縣義竹鄉新店六九
    號住處拿錢，乙○○回家後即向其父甲○○表示被押回家取款，甲○○追出察看
    ，己○○與其餘三名不知名人士始一哄而散，因認被告己○○涉犯刑法第三百零
    四條第二項、第一項強制未遂罪嫌云云。
二、按犯罪事實，應依證據認定之，無證據不得推定其犯罪事實；又不能證明被告犯
    罪者，應諭知無罪之判決，刑事訴訟法第一百五十四條、第三百零一條定有明文
    。又認定不利於被告之事實，須依積極證據，苟積極證據不足為不利於被告事實
    之認定，即應為有利於被告之認定，更不必有何有利之證據。最高法院三十年上
    字第八一六號著有判例，合先敘明。
三、公訴人認被告己○○涉有右揭犯行，無非以告訴人甲○○之指證，及告訴人甲○○偵查中當庭指認被告己○○之時，被告戊○○、陳政憶均在場，然告訴人甲○○未予指認，而推論告訴人甲○○確曾看見被告己○○係強押告訴人乙○○回家
    取款之人等為據。訊據被告己○○堅決否認有右揭事實，辯稱：是乙○○自己走
    回家的，他家在丁○○家對面（審判卷第四三頁）等語，經查：
  (一)告訴人乙○○於警訊中僅指訴遭被告丁○○及另三名不知名人士毆打（警卷第四
    頁反面），並未提及遭以何種剝奪人身自由之手段，強押回家取款之事實；另告
    訴人甲○○雖於警訊時指訴：乙○○只告訴我有人毆打他並押他回來拿錢（警卷
    第三頁），於偵查中則指訴：沒有看到是何人押他回來．．．他說後面被人抵著
    ，也不知道是何人押他（偵卷第九頁反面），惟於審理中則指訴：乙○○回來時
    是自己開門的，他說有好幾個人要他回來拿錢．．．我馬上追出去，看到己○○
    、丁○○跑到丁○○家裡去（審判卷第廿九頁），是告訴人甲○○徒以告訴人乙○○之指訴，即逕推論被告己○○對告訴人乙○○施以剝奪人身自由之強制手段
    ，尚乏其據。
  (二)告訴人甲○○於偵查中雖於被告戊○○、己○○、陳政憶同時出庭之際，僅指訴
    被告己○○涉有強制罪犯行，而未指訴他人，惟告訴人甲○○未親眼目睹被告己○○以如何之手段實施強制犯行，自難逕以未指訴其它人而得推論被告己○○涉
    有強制犯行。
  (三)告訴人甲○○固指訴於追出住處之後，在地上發現扣案酒瓶一只（審判卷第卅三
    頁），惟告訴人乙○○既未指訴遭何人以該酒瓶強制，告訴人甲○○亦未發見何
    人持有該酒瓶，自無法證明該扣案酒瓶係被告己○○等人用以強制告訴人乙○○
    所用之物，自亦無法推論被告己○○有何強制犯行。
四、綜上，被告己○○所辯並非無據，揆諸首揭說明，既查無積極證據足認被告己○○有何強制犯行，其犯罪自屬不能證明，應為無罪判決之諭知。
據上論斷，應依刑事訴訟法第二百九十九條第一項前段、第三百零一條第一項，刑法
第二條第一項前段、第二十八條、第二百七十七條第一項、第四十一條第一項前段，
罰金罰鍰提高標準條例第一條前段、第二條，判決如主文。
本案經檢察官劉仲慧到庭執行職務。
中      華      民      國    九十      年      九      月    二十六    日
                                      臺灣嘉義地方法院刑事第三庭
                                          法  官  蔡  廷  宜
右正本證明與原本無異。
如不服本判決，應於判決送達後十日內，向本院提出上訴狀。
中      華      民      國    九十      年      九      月    二十六    日
                                          書記官  尹  玉  琪
附錄本案論罪科刑法條全文：
刑法第二百七十七條第一項：
傷害人之身體或健康者，處三年以下有期徒刑、拘役或一千元以下罰金。


司法院資訊處製作；財團法人民間司法改革基金會備份。
